【裁判字號】    89,易,76
【裁判日期】    890810
【裁判案由】    違反著作權法
【裁判全文】
臺灣士林地方法院刑事判決                            八十九年度易字第七六號
    公  訴  人  臺灣士林地方法院檢察署檢察官
    被      告  丁○○
右列被告因違反著作權法案件，經檢察官提起公訴 (八十八年度偵字第五九九三號)
及，本院判決如左：
    主  文
丁○○連續明知為侵害著作權之物，意圖營利而交付，侵害他人之著作權，處有期徒
刑肆月，如易科罰金，以參佰元折算壹日。
扣案之附表一之影音光碟片參片及字幕匣參個均沒收。
    事  實
一、丁○○係坐落台北市○○區○○街二０四號「正軒影視城」及台北市○○區○○
    路五段二十六號「嘉禾影視社」之負責人，經營視聽節目帶之出租業務，明知附
    表一之「尖峰時刻」等影音光碟片，係美國新線（ＮＥＷ  ＬＩＮＥ）影片公司
    （以下簡稱新線公司）享有著作權之視聽著作，並於八十七年十二月一日將該視
    聽著作權之重製權、出租權、公開上映權、公開播送權、翻譯改作權等著作財產
    權專屬授權台灣中環股份有限公司（以下簡稱中環公司），由中環公司就附表一
    之視聽著作得重製於ＶＣＤ、ＤＶＤ、錄影帶等重製物上並出售、出租、公開上
    映。中環公司復依與新線公司之授權合約內容於八十七年十月二十七日將上開權
    利專屬授權予中藝國際影視股份有限公司（以下簡稱中藝公司）取得上開權利。
    詎丁○○竟未經中藝公司之同意或授權，於八十七年年底迄八十八年初間陸續向
    不詳姓名人士購得附表一之視聽影音光碟片，連同向不詳廠商購入未經中藝公司
    授權翻譯，侵害中藝公司翻譯改作權之字幕匣，基於概括之犯意，意圖營利自八
    十七年十月底起，連續多次在台北市○○區○○街二０四號「正軒影視社」公開
    陳列，並以每片三天二夜新台幣（下同）八十元之代價交付附表一之影音光碟片
    及其字幕匣予不特定人觀看。嗣於八十八年六月四日下午五時四十分許，在台北
    市○○區○○街二０四號「正軒影視城」為警持搜索票扣得附表一之影音光碟片
    三片及字幕匣三個。
二、案經告訴人中藝公司訴由台北市政府警察局刑警大隊移請臺灣士林地方法院檢察
    署檢察官偵查起訴。
    理  由
一、訊據被告丁○○固坦承出租附表一之影音光碟，惟辯稱扣案附表一之影音光碟係
    向己○○購入之美國地區原版帶，依著作權法第六十條規定之第一次耗盡原則，
    自得出租該附表一之影音光碟，至附表一之影音光碟如何取得其多次為不同之陳
    述，實因伊經營二家店業務繁忙，記憶不清所致云云。經查：
    （一）附表一之視聽著作，係美國新線公司享有著作權，並於八十七年十月二十
          七日將該該視聽著作之重製權、出租權、公開上映權、公開播送權及翻譯
          改作權等著作財產權專屬授權予中環公司，並同意中環公司得將所授與之
          權利再授權予中環公司之關係企業，中環公司於八十七年十月二十七日復
          將上開權利專屬授權予其關係企業中藝公司，有美國新線公司之授權契約
          及中環公司授權中藝公司之授權契約暨中環公司、中藝公司之公司變更登
          記事項卡影本在卷可按，此外並有中藝公司之行政院新聞局錄影節目審查
          合格證明書影本三紙在卷可按，堪認中藝公司就附表一之影片在台灣享有
          重製權、出租權、公開上映權、公開播送權及翻譯改作權等著作財產權。
    （二）按即使是真品，如未經著作財產權人同意或未具有著作權法第八十七條之
          一規定之情形之一者，亦不能輸入，如違反上開規定而輸入，即視為侵害
          著作權，是縱輸入者為真品亦屬侵害著作權之物。經查扣案附表一之影音
          光碟，據告訴人代理人乙○○供述其上標示有「１」是地區鎖碼，屬於在
          沒有中文字幕之第一區發行，且與國外買進之真品相同等語（本院八十九
          年四月二十七日、同年五月十五日訊問筆錄），是附表一之影音光碟係自
          國外輸入之真品要無疑義，惟其是否合於規定而輸入，即有究明之必要。
          經查被告就取得附表一之影音光碟，初謂「向不知名之水貨商購買的」云
          云（八十八年度偵字第五九九三號卷─以下簡稱偵Ａ卷第二頁），繼謂「
          在八十八年三、四月間買的，有業務員上門推銷，說是水貨，我店員買的
          」云云（偵Ａ卷第六十一條背面），再稱伊不知賣伊影音光碟之人之姓名
          ，然據伊與他聊天知道他是旅行社之業務員云云（本院八十九年三月九日
          訊問筆錄），又稱「伊於八十七年年底及八十八年年初分二次向己○○購
          買，字匣係向廠商買的，由業務員不定期兜售，無法找到人」云云（本院
          八十九年三月三十日訊問筆錄），另又稱「字幕匣係向己○○買的」云云
          （本院八十九年七月二十七日審判筆錄），承上被告所述，其陳述取得附
          表一之影音光碟及字幕匣之來源即有出入，且據證人己○○供述八十七年
          、八十八年間渠未出國，八十七年年初因眼疾免役後，先後在泡沬紅茶店
          、小火鍋店工作，其間並無兼職，之後從事網際網路之工作等語（本院八
          十九年三月三十日訊問筆錄），是證人己○○並未擔任過業務員或旅行社
          業務員之工作，自非被告前揭所述販賣附表一影音光碟之水貨商、旅行社
          業務員，是被告關於取得附表一之影音光碟之來源即非可信。另查證人薛
          孝同雖證稱因伊於八十七年四月份在台灣光華商場買入附表一三部片子，
          嗣因伊父親戊○○在國外多買了附表一的影音光碟各一片，伊因缺錢乃於
          八十七年十、十一月間拿附表一「尖鋒時刻」之影音光碟至「正軒影視城
          」出售予被告，另於八十八年三、四月間賣「ＬＩＳ太空號」、「歡樂谷
          」予被告云云（本院八十九年三月三十日訊問筆錄），惟證人己○○另復
          證稱伊賣附表一之三部影片之影音光碟時，係進入被告之店內，問他這三
          部片要不要買，被告問伊此三部影片之來源，伊表示係國外買回，伊與被
          告講好價錢即成交云云（本院八十九年五月十五日訊問筆錄），承上證人
          己○○先證稱係先後「二次」販賣附表一之影音光碟片予被告，惟嗣改證
          稱附表一之影音光碟與被告「一次」議價即成交，洵屬歧異。且證人薛孝
          同稱於「八十七年四月間」即曾在光華商場購入附表一之三部影片之影音
          光碟，經查「ＬＩＳ太空號」係八十七年六月十二日電影始公開上映，Ｄ
          ＶＤ迄八十八年一月二十日始發行；「歡樂谷」係八十八年五月一日電影
          公開上映，ＤＶＤ迄八十八年九月十日始發行；「尖鋒時刻」係於八十七
          年九月二十六日電影公開上映，迄八十八年六月八日始發行ＤＶＤ，有「
          NEW LINE影片影視產品發行日期對照表」附卷可按，是證人己○○於影片
          尚未公開上映前即在光華商場購得附表之影音光碟，洵違常情，其陳述嗣
          其父親戊○○再購入附表一之影音光碟是重覆而取之轉賣被告云云，不足
          採信。是承上所述，被告所出租之附表一之影音光碟雖係自國外輸入之真
          品，然非自其所稱之證人己○○處取得，且被告無法證明經著作財產權人
          同意而輸入，且亦無法證明合於著作權法第八十七條之一「為供輸入者個
          人非散布之利用，可輸入（進口）任何著作，每次每一著作以一份為限」
          、「屬入境人員行李之一部分，可輸入（進口）任何著作，每次每一著作
          以一份為限」之規定，揆諸首開說明，扣案附表一之影音光碟並非合法輸
          入之真品，視為侵害著作權，應屬侵害著作權之物。
    （三）再查中藝公司就附表一之影音光碟專有翻譯改作權，俱如前（一）所述，
          被告於出租附表一之影音光碟同時附有字幕匣，業經被告供明，被告初供
          稱字幕匣係向廠商買的，由業務員不定期兜售，無法找到人」云云（本院
          八十九年三月三十日訊問筆錄），另改稱「字幕匣係向己○○買的」云云
          （本院八十九年七月二十七日審判筆錄），其前後所述即有歧異，且據證
          人己○○供稱附表一之影音光碟伊父親從國外帶回來的，沒有中文字幕，
          伊看不懂云云（本院八十九年五月十五日訊問筆錄），是被告稱字幕匣係
          向己○○購買云云，洵不足取。且告訴人中藝公司並未將翻譯改作權授權
          任何廠商，是被告取得之字幕匣係侵害中藝公司翻譯改作權之物。
    （四）被告係以經營影音光碟、錄影節目帶等視聽著作為業，關於附表一之物，
          非循正常管道（即合法之代理商購得）取得，竟為出租目的向不名人士購
          入字幕匣，並予出租予不特定多數人，其辯稱事繁忘事，致陳述歧異，洵
          難採信，此外復有扣案之附表一之影音光碟及字幕匣三個可稽，被告出租
          未經合法輸入之著作重製物及侵害告訴人中藝公司翻譯改作權之字幕匣之
          犯行，洵堪認定。
二、按合法著作重製物之所有人，得出租該重製物，著作權法第六十條固定有明文。
    惟此一規定適用之範圍，限於「合法」重製物之所有人為限，如著作重製物所有
    人取得者，非合法之重製物，即無該條之適用。又未經著作財產權人同意而輸入
    著作原件或其重製物者，除有著作權法第八十七條之一第一項所列各款情形外，
    視為侵害著作權；又明知為侵害著作權之物而散布或意圖散布而陳列或持有或意
    圖營利而交付者，亦視為侵害著作權，著作權法第八十七條第二、四款定有明文
    。則未經著作財產權人同意而輸入之著作重製物，除有著作權法第八十七條之一
    第一項各款所列情形外，視為侵害著作權，應依法處罰，該著作重製物即為侵害
    著作權之違法物品，明知而受讓者，自非屬著作權法第六十條所定之合法重製物
    所有權人，被告明知附表一之影音光碟係未經著作財產權人同意而擅自輸入之著
    作重製物，猶意圖營利陳列、交付，核其此部分所為係犯著作權法第九十三條第
    三款以同法第八十七條第二款之方法侵害他人之著作權罪，公訴人起訴書，認被
    告此部分係犯著作權法第九十二條之罪，惟公訴人論告時認被告此部分另犯同法
    第九十三條第三款之罪，爰不變更起訴法條，併此敘明。惟按著作權法第八十七
    條第二款之明知為侵害著作權之物意圖營利而交付，應包含銷售及出租，雖同法
    第九十二條關於擅自以出租之方法侵害他人之著作財產權，同有處罰規定，然著
    作權法第九十三條第三款，係就以同法第八十七條「視為侵害著作權」之方法侵
    害他人之著作權之特別處罰規定，自無另論以同法第九十二條之罪之餘地，因公
    訴人認此罪與同法第九十三條第三款之罪有想像競合關係，爰不另為無罪之諭知
    。又被告明知扣案字幕匣，係他人未經中藝公司授權擅自翻譯，侵害中藝公司翻
    譯改作權之物，仍為出租附表一之影音光碟而予附隨附表一之影音光碟出租，乃
    係明知為侵害著作權之物而散布，應依著作權法第九十三條第三款之規定論罪。
    被告上開意圖散布陳列侵害著作權之物之低度行為，為散布之高度行為所吸收，
    不另論罪。被告所犯上開二罪，係一行為觸犯數同一罪名之同種想像競合犯，擇
    一著作權法第九十三條第三款之罪處斷。被告多次所犯著作權法第九十三條第三
    款之罪，時間緊接，構成要件相符，顯係基於概括犯意反覆為之，應論以連續犯
    一罪，並依法加重其刑。爰審酌被告犯罪之動機、目的、手段、對被害人所生之
    損害，尚未與被害人和解及犯後之態度等一切情狀，量處如主文所示之刑，並諭
    知易科罰金之折算標準。
三、扣案之附表一之影音光碟三片及字匣三個，係被告所有供犯罪所用之物，依刑法
    第三十八條第一項第二款之規定宣告沒收。
四、臺灣士林地方法院檢察署以八十九年二月十四日甲○德八八偵九八九二字第一一
    五０號函移送被告基於概括之犯意，於八十八年七月中旬向丙○○以二百五十元
    購入附表二之錄影帶一捲，並自斯時起在台北市○○區○○路五段二十六號其經
    營之「嘉禾影視社」以三天二夜八十元之代價出租附表二「高校惡靈─富江」盜
    版錄影帶壹捲之予不特定之顧客。嗣於同年九月二十三日上午十一時四十分許，
    為警持搜索票在台北市○○區○○路五段二十六號「嘉禾影視社」查獲之犯罪事
    實，與本件被告之犯罪事實有連續犯裁判上一罪之關係，爰移請併案審理。惟本
    院認被告此部分經移送之犯罪事實涉犯著作權法第九十二條之罪，與本件被告所
    犯同法第九十三條第三款之罪，並無連續犯裁判上一罪之關係，爰不併予審理。
五、據上論斷，應依刑事訴訟法第二百九十九條第一項前段，著作權法第九十三條第
    三款、刑法第十一條前段、第五十六條、第四十一條、第三十八條第一項第二款
    ，罰金罰鍰提高標準條例第二條，判決如主文。
本案經檢察官施慶堂到庭執行職務。
中      華      民      國    八十九    年      八      月      十      日
                              臺灣士林地方法院刑事第四庭
                                      法  官
右正本證明與原本無異。
如不服本判決，應於判決送達後十日內，向本院提出上訴狀。
                                          書記官
中      華      民      國      八十九      年      五      月    二    日
附表一：
１、「尖峰時刻（RUSH HOUR）」ＤＶＤ壹片。
２、「ＬＩＳ太空號（LOST IN SPACE）」ＤＶＤ壹片。
３、「歡樂谷（PLEASANT VILLE）」ＤＶＤ壹片。
附表二：
１、「高校惡靈─富江」錄影帶壹捲。
附錄法條：
著作權法第九十三條第三款：


司法院資訊處製作；財團法人民間司法改革基金會備份。
